最高法院刑事裁定　　　　　　　　　 111年度台抗字第1267號
抗　告　人　徐啓軒



上列抗告人因詐欺等罪案件，不服臺灣高等法院中華民國111年8
月15日定應執行刑之裁定（111 年度聲字第2507號），提起抗告
，本院裁定如下：
    主  文
原裁定撤銷，應由臺灣高等法院更為裁定。
    理  由
一、本件原裁定以：抗告人徐啓軒所犯如原裁定附表（下稱附表
    ）編號1 至4 、6 所示詐欺等罪，分別經判處罪刑確定在案
    ，茲檢察官聲請定其應執行刑，經審核認此部分之聲請正當
    ，裁定其應執行刑有期徒刑4 年，另以卷附抗告人所提出之
    前開定刑聲請切結書一所載，未見附表編號5 所示得易服社
    會勞動之罪（執行指揮書字號：臺灣臺中地方檢察署〈下稱
    臺中地檢署〉110年度執字第4396 號，下稱系爭執行指揮書
    ），乃認檢察官未經受刑人之請求，逕依職權聲請就該得易
    服社會勞動之罪，與附表編號1至4、6 所示不得易服社會勞
    動之罪，合併定應執行刑，於法未合，而駁回此部分之聲請
    。固非無見。
二、按法院就所受理當事人或其相關人員的請求、聲明、聲請、
    上訴或抗告案，應尋繹其意涵，探求真意，而後依法律規定
    適切處理。又得易科罰金或得易服社會勞動之罪，與其他不
    得易科罰金或不得易服社會勞動之罪，合於定應執行刑之規
    定，檢察官就此聲請定其應執行刑，依刑法第50條第2 項規
    定，應經受刑人之請求，始為合法。其立法目的係賦予受刑
    人選擇權，以維其受刑利益，並非科以其選擇義務，且數罪
    能否併合處罰既繫乎受刑人之意思，法院於受理檢察官聲請
    定應執行刑案件時，自應探究其聲請是否無悖於受刑人之請
    求真意，再為准駁之裁定，方符法旨。
    本件原裁定以抗告人所犯除如附表編號5 之罪為得易服社會
    勞動之刑外，其餘均為不得易科罰金或易服社會勞動之刑，
    又因抗告人未就上開編號5 之罪請求檢察官聲請合併定應執
    行刑，乃認檢察官關於該編號5 部分之聲請為不合法。但查
    ：卷附定刑聲請切結書係由臺灣新北地方檢察署（下稱新北
    地檢署）制作，囑託法務部矯正署臺北監獄臺北分監交付抗
    告人勾選是否同意定刑，該切結書第一點記載，係以抗告人
    所犯「新北地檢110 年執字第1160號、高雄地檢110 年執字
    第820 號、高雄地檢110 年執字第820 號、臺南地檢109 年
    執字第8540號，合於數罪併罰，依刑法第50條第2 項規定，
    須由台端提出聲請」等由（見原審卷第13頁），而所列執行
    指揮書字號固未見附表編號5 所示得易服社會勞動之罪（即
    系爭執行指揮書），然該切結書既非全由抗告人自行填載，
    尚難僅以切結書所載事項而足以辨明其真意。況其中所載 2
    件執行指揮書字號均為「高雄地檢110 年執字第820 號」，
    究係重複記載之贅文，抑或為臺中地檢署系爭執行指揮書之
    誤載，已非無疑。又原審函請抗告人表示意見時，其附件「
    受刑人對檢察官聲請定應執行刑意見書」所列聲請定刑案件
    ，即係附表編號1 至6 所示之罪，並加註「受刑人已於 111
    年6 月20日（按即抗告人於上開切結書簽名之日期）請求檢
    察官就上開6 罪向法院聲請定應執行刑」，抗告人收受後，
    於民國111 年8 月4 日填載「無意見」並簽名回復原審（同
    上卷第113 頁）。倘若無訛，抗告人似認本件檢察官聲請定
    應執行刑之範圍，並無違其本意，而與其請求相符。原審未
    尋繹該切結書內容，並探求真意，逕認附表編號5 所示之罪
    部分未經抗告人請求，而駁回檢察官此部分之聲請，僅就附
    表其餘編號所示各罪裁定定其應執行之刑，自有未合。抗告
    意旨執以指摘，並非全無理由，自應由本院將原裁定撤銷，
    由原審法院更為裁定。
據上論結，應依刑事訴訟法第413條前段，裁定如主文。
中    華    民    國   111    年    10    月    5     日
                  刑事第七庭審判長法  官  段  景  榕  
                                  法  官  沈  揚  仁  
                                  法  官  汪  梅  芬  
                                  法  官  宋  松  璟  
                                  法  官  楊  力  進  
本件正本證明與原本無異
                                  書記官
中    華    民    國   111    年    10    月    6     日